臺灣臺南地方法院民事判決　　　　　　　99年度訴字第1534號
原　　　告　國泰人壽保險股份有限公司
法定代理人　張發得
訴訟代理人　陳宏銘
被　　　告　釋傳慧即許秀花
訴訟代理人　黃黎瑩律師
上列當事人間請求給付借款事件，經本院於民國100年2月15日言
詞辯論終結，判決如下：
    主  文
被告應給付原告新臺幣壹佰零伍萬玖仟柒佰伍拾壹元，及自民國
九十二年七月十一日起至清償日止，按週年利率百分之九點五計
算之利息，暨自民國八十八年五月二十六日起至清償日止，按上
開利率百分之二十計算之違約金。
原告其餘之訴駁回。
訴訟費用新臺幣壹萬壹仟肆佰玖拾肆元，由被告負擔其中新臺幣
壹萬零佰肆拾貳元，餘由原告負擔。
    事實及理由
一、原告起訴主張：
(一)訴外人鄭卿洪邀同被告擔任連帶保證人，於民國84年8月1日
    起，向原告借用新臺幣（下同）180萬元，借款期限至104年
    8月l日止，約定自借款日起，每滿1個月付息一次，如未按
    期付息時，借款人及連帶保證人均即喪失期限利益，亦即本
    金清償期限視為屆至，債務人等應立即一次清償全部債務。
    除按遲延時利率支付遲延期間之利息外，自逾期之日起6 個
    月以內者按遲延時利率10%，逾期超過6個月者按遲延時利率
    20%加付違約金。詎訴外人鄭卿洪自85年10月l日起即未依約
    支付本息，原告遂聲請強制執行債務人鄭卿洪所有之不動產
    ，經鈞院86年度執正字第15154號強制執行事件結果，原告
    受償1,250,695元，不足l,059,751元。
(二)被告就利息部分為5年之時效抗辯，原告無法同意。蓋88 年
    5月訴外人鄭卿洪所有之不動產拍定後，被告不曾聞問，又
    原告曾於97年7月10日對訴外人鄭卿洪聲請強制執行，原告
    對訴外人即主債務人鄭卿洪之債權請求權時效亦於該時中斷
    ，依民法第747條，原告對主債務人鄭卿洪為中斷時效之行
    為，對於保證人即被告亦生效力。至被告抗辯違約金過高之
    部分，原告否認有過高之情形，本件原告所請求之利息及違
    約金皆依借據條款之相關約定，並未逾越法定上限20%。
(三)並聲明：被告應給付1,059,751元，及自88年5月26日起至清
    償日止，按週年利率9.5%計算之利息，暨按上開利率20% 計
    算之違約金。
二、被告則以：
(一)按民法第126條之規定，原告逾越5年之利息請求權業已罹於
    時效而消滅，被告拒絕給付原告所請求之金額。又原告請求
    之違約金係按遲延時利率百分之20加付違約金，被告認為違
    約金有過高情形。近年來存款利率機降至0.9%多最近才又調
    升至1%多，原告請求之借貸利率為9.5%已屬過高，以該利率
    20%加計違約金，實屬過高。且被告僅是保證人，原告於86
    年執行主債務人財產後，即未曾告知被告本件債務，使得債
    務由1,059,751元，遽增至200餘萬元，此部分不利益卻歸被
    告，有所不公平，為此，請准予酌減違約金。
(二)並聲明：原告之訴駁回。
三、本院依民事訴訟法第271條之1規定準用第270條之1規定，整
    理並協議兩造簡化爭點結果，兩造不爭執事項及爭執要點如
    下：
(一)兩造不爭執事項：
  1.訴外人鄭卿洪於84年7月21日邀同被告釋傳慧（原名許秀花
    ，於96年4月26日更改姓名為釋傳慧）擔任連帶保證人向原
    告借款180萬元，借款期間自84年8月1日起至104年8月1日止
    ；借款利息按年息9.5%計算並由原告於每年3月、9月或因國
    內外情勢變遷所定新利率調整利率，借款人應按月分期清償
    本金及利息，如有遲延履行，除按原訂利率支付遲延期間之
    利息外，自逾期之日起6個月以內者另按原定利率10%，逾期
    6 個月以上者另按原定利率20%加付違約金。
  2.訴外人鄭卿洪自85年10月1日起即未依約清償本金及利息。
  3.原告前執本院86年度拍字第1985號民事裁定暨確定證明書為
    執行名義，向本院聲請拍賣訴外人鄭卿洪所有之不動產，經
    本院以86年度執字第15154號拍賣抵押物強制執行事件受理
    在案，執行結果：原告受償1,250,695元（其中23,555元為
    執行費），尚有不足額1,059,751元。
(二)兩造爭執要點：
    原告依消費借貸及連帶保證法律關係，請求被告應給付1,05
    9,751元，及自88年5月26日起至清償日止，按年息9.5%計算
    之利息，暨按上開利率20%計算之違約金，是否有理由？
四、本院得心證之理由：
(一)上開不爭執事項，業據原告提出與陳述相符之擔保放款借據
    、借據約定書、本院民事執行處88年6月9日86南院慶執字第
    15154號強制執行金額計算書分配表等為證，並經本院依職
    權調閱本院86年度執字第15154號拍賣抵押物強制執行卷宗
    核閱無誤，且為被告所不爭執，自堪信為真實。
(二)按借用人應於約定期限內，返還與借用物種類、品質、數量
    相同之物；遲延之債務，以支付金錢為標的者，債權人得請
    求依法定利率計算遲延利息，但約定利率較高者，仍從其約
    定利率；當事人得約定債務人於債務不履行時，應支付違約
    金，民法第478條、第233條第1項、第250條第1項分別定有
    明文。次按稱保證者，謂當事人約定，一方於他方之債務人
    不履行債務時，由其代負履行責任之契約；保證債務，除契
    約另有訂定外，包含主債務之利息、違約金、損害賠償及其
    他從屬於主債務之負擔；連帶債務之債權人，得對於債務人
    中之一人或數人或其全體，同時或先後請求全部或一部之給
    付，連帶債務未全部履行前，全體債務人仍負連帶責任，民
    法第739條、第740條、第273條分別定有明文。再按保證債
    務之所謂連帶，係指保證人與主債務人負同一債務，對於債
    權人各負全部給付之責任者而言，此就民法第272條第1項規
    定連帶債務之文義參照觀之甚明。故連帶保證與普通保證不
    同，縱使無民法第746 條所揭之情形，亦不得主張同法第
    745條關於先訴抗辯之權利（最高法院45年台上字第1426號
    判例、88年度台上字第1815號判決意旨參照）。查本件原告
    主張訴外人鄭卿洪邀同被告擔任連帶保證人向其借款，未按
    期依約清償一節，業如前述，揆諸前揭說明，原告依法自得
    向擔任連帶保證人之被告請求積欠之借款、利息及違約金。
(三)被告辯稱利息之請求權時效為5年，原告就超過5年之利息請
    求為無理由等語，雖為原告所否認，並主張已對主債務人聲
    請強制執行，時效均已中斷，原告之利息請求並未因時效而
    消滅云云。惟:
  1.按利息、紅利、租金、贍養費、退職金及其他一年或不及一
    年之定期給付債權，其各期給付請求權，因五年間不行使而
    消滅；消滅時效，因左列事由而中斷：一、請求；二、承認
    ；三、起訴。左列事項，與起訴有同一效力：‧‧‧五、開
    始執行行為或聲請強制執行；時效完成後債務人得拒絕給付
    ，民法第126條、第129條第1項、第2項第5款、第144條第1
    項分別定有明文。再按向主債務人請求履行，及為其他中斷
    時效之行為，對於保證人亦生效力。民法第747條亦有規定
    。
  2.查就系爭借款債務，本件原告曾於97年7月10日執本院86年
    度促字第31548號支付命令暨確定證明為執行名義，以訴外
    人鄭卿洪為債務人，聲請本院核發債權憑證，經本院核發97
    年7月15日97年度執字第52870號債權憑證在案，此經本院依
    職權取調97年度執字第52870號強制執行事件卷宗查明屬實
    ，且為兩造所不爭執，依上開說明，應認原告於97年7月10
    日對主債務人鄭卿洪行使利息債權請求權，於斯時發生時效
    中斷之效力，又依上開民法第747條之規定，對本件原告亦
    生時效中斷之效力。又依民法第126條之規定，利息之請求
    權時效為5年，故原告於97年7月10日對主債務人鄭卿洪聲請
    強制執行、發生時效中斷之效，以該日起往前回溯5年，即
    自92年7月11日起往後發生之利息，原告之利息請求權尚未
    罹於時效，至於原告其餘在92年7月10日（包括當日）之前
    之利息請求權，均已超過5年之請求權時效而消滅，被告就
    92 年7月10日之前利息部分為時效抗辯拒絕給付，於法有據
    ，原告就此部分主張其利息請求未罹於時效云云，自不可採
    。
(四)被告另抗辯系爭借款之利息與違約金過高云云，惟為原告所
    否認。查本件借款利息約定按年息百分之9.5計算，並由原
    告於每年3月、9月或因國內外情勢變遷所定新利率調整利率
    ，借款人應按月分期清償本金及利息，如有遲延履行，除按
    原訂利率支付遲延期間之利息外，自逾期之日起6個月以內
    者，按原定利率10%，逾期超過6個月者按原定利率20%加付
    違約金，本於契約自由原則，上開利息約定於未違反民法第
    205 條規定情形下，實難認有過高情事，被告主張本件利息
    過高，尚屬無據。至違約金是否過高，本應依一般客觀事實
    、社會經濟狀況及當事人所受損害情形，以為酌定標準。原
    告為求擔保貸款金額之回本，除遲延利息外，又約定加付違
    約金，此為一般人所明知，而本件債權之利率為9.5%，違約
    金則為1.9%，即利息與違約金合計亦未逾年息20%，依當前
    社會經濟狀況與系爭債權可受之損害等情形觀之，並無過高
    之情，被告抗辯系爭違約金過高，請求酌減違約金云云，尚
    無可採。
五、綜上所述，原告對訴外人鄭卿洪之180萬元借款，扣除於強
    制執行程序中受償之數額後，尚有1,059,751元未獲清償；
    另就約定利息部分，被告既已為時效抗辯，則自92年7月10
    日（包括當日）之前之利息部分，原告不得再為請求。從而
    ，原告依借貸及連帶保證之法律關係，請求被告給付如主文
    第1項所示之本金、利息及違約金部分，為有理由，應予准
    許，逾此範圍之請求，則無理由，應予駁回。
六、本件訴訟費用為裁判費11,494元，爰確定訴訟費用之負擔如
    主文第3項所示。
七、結論：本件原告之訴為一部有理由、一部無理由，依民事訴
    訟法第79條、第87條第1項，判決如主文。
中    華    民    國   100    年    3     月    1     日
                  民事第二庭    法  官  翁金緞
以上正本證明與原本無異。
如對本判決上訴，須於判決送達後20日之不變期間內，向本院
提出上訴狀。如委任律師提起上訴者，應一併繳納上訴審裁判
費。
中    華    民    國   100    年    3     月    1     日
                                書記官  彭建山